【裁判字號】    92,交聲,15
【裁判日期】    920627
【裁判案由】    聲明異議
【裁判全文】
臺灣臺南地方法院交通事件裁定                      九十二年度交聲字第一五號
    移送機關  交通部公路總局嘉義區監理所臺南監理站
    受處分人
    即異議人  甲○○
右列受處分人因違反道路交通管理處罰條例案件，對於交通部公路總局嘉義區監理所
臺南監理站九十一年十二月十八日所為之裁決處分（處分案號：南監五字第裁七四—
Ｓ00000000號），聲明異議，本院裁定如左：
    主  文
原處分撤銷。
甲○○不罰。
    理  由
一、原處分意旨略以：受處分人即異議人甲○○於民國九十一年九月四日凌晨兩點鐘
    左右，駕駛車牌號碼八Ｊ—九六六六號自用小客車，途經台南市○○路二十二號
    前時，因酒後駕車行車不穩，而撞及站立馬路旁準備穿越道路之被害人黃義賢，
    並造成被害人受有雙腳挫傷、頭部挫裂傷及左肩挫傷等傷害後，竟隨即駕車逃離
    現場，後經台南市警察局交通隊警員循線查獲後而開單舉發。原處分機關即移送
    機關交通部公路總局嘉義區監理所臺南監理站經查證後，復以異議人之上述違規
    事實明確，而依道路交通管理處罰條例第六十二條第一項後段之規定，裁處異議
    人吊銷駕駛執照，並終生不得考照等語。
二、聲明異議意旨則略以：受處分人即異議人甲○○並不否認有於前述時、地，酒後
    駕車撞及被害人黃義賢，並造成被害人受傷後而離開現場等事實，但因異議人肇
    事當時並未發現任何異狀或聽見任何聲音，因此不知到有撞倒人之情形，才未立
    即停車，後來車行約三、四百公尺後，有人前來告知其已發生交通事故，異議人
    乃馬上返回現場處理，並與被害人達成和解，其應無任何駕車肇事逃逸之違規行
    為，故異議人不服原處分機關之裁處，而提起本件異議等語。
三、經查：
    （一）原處分意旨認受處分人即異議人甲○○於前述時、地，駕駛小客車途經台
          南市○○路二十二號前時，撞及站立於道路旁之被害人黃義賢，並造成被
          害人受有雙腳挫傷、頭部挫裂傷及左肩挫傷等傷害後，有駕車肇事逃逸之
          行為，無非係以被害人於警訊時之指述內容，以及參酌異議人駕車肇事致
          被害人受傷後，逕行駕車離開現場等情為主要論據。然而，證人即本件車
          禍發生當時，坐於異議人所駕駛之小客車內之何自若，則於警訊時證稱：
          其在肇事現場並未聽到聲音，亦未發覺肇事等語（九十一年九月十八日警
          訊筆錄參照），顯見異議人辯稱：其於本件車禍發生當時，並不知有駕車
          肇事之情形等語，應尚堪採信。
    （二）其次，本件被害人黃義賢於警訊中亦已指稱：其係被異議人所駕駛之小客
          車撞上左腳，而倒地受傷等情（參見九十一年九月四日警訊筆錄），可知
          本件車禍發生情形，係異議人之小客車撞及被害人之左腳部位，始造成被
          害人倒地受傷之結果；而被害人因本件車禍所受之傷害，除倒地後所受之
          頭部外傷、腦震盪、左額顏面撕裂傷及擦傷、左肩擦傷等傷害外，則僅有
          左大腿、左膝及左小腿之擦傷等傷害（此有行政院衛生署台南醫院九十一
          年九月九日診斷證明書及台南市立醫院九十一年九月四日驗傷診斷書各一
          紙存卷可佐），顯見異議人之小客車撞及被害人之左腿時，力道並非極為
          強大。此就一般小客車撞及人體之情形判斷，如果該撞擊力道非強，則小
          客車通常並不會有太大之異常狀況，或有明顯之聲響發生，故異議人於警
          訊時所辯：本件車禍發生當時，其並未發現任何異常狀況，且未聽見任何
          聲音，以致不知本件車禍之發生等語，經核實無不可採信之處。從而，異
          議人於肇事當時，既不知悉其已撞傷被害人，則異議人之後雖駕車離開現
          場，然因其尚無肇事逃逸之故意，故其上開離開現場之行為，經核尚非符
          合道路交通管理處罰條例第六十二條第一項後段所稱：駕車肇事致人受傷
          而逃逸之違規行為。
    （三）再者，受處分人即異議人甲○○因本件交通事故所涉及之駕車肇事逃逸罪
          嫌之刑事案件，經台南市警察局第一分局移送臺灣臺南地方法院檢察署檢
          察官偵查時，隨即為該署檢察官以「未見查證任何證據及說明」等事由而
          核退等情，有該署九十一年核退字第二０六五號偵查卷宗內之檢察官立案
          審查審閱意見表一紙附卷可參。又該刑事案件經核退後，前述第一分局警
          員再行另為調查結果，亦發現異議人確實未有肇事逃逸之刑事罪嫌等情，
          則有台南市警察局第一分局九十二年四月十四日南市警一刑字第０九二０
          ０二四０二二號函一紙在卷可憑，據此亦足證異議人並無駕車肇事逃逸之
          違規行為。
四、綜上所述，受處分人即異議人甲○○，於前述時、地，未有原處分意旨所稱之駕
    車肇事致人受傷而逃逸之違規行為既可認定，則原處分機關即移送機關交通部公
    路總局嘉義區監理所臺南監理站貿然予以裁罰，於法即有未合。而本件異議人之
    異議，經核亦確有理由，故應由本院裁定將原處分撤銷，並另為異議人不罰之諭
    知，以資適法。
五、據上論斷，應依道路交通案件處理辦法第二十條前段，裁定如主文。
中    華    民    國      九十二      年      六        月    二十七    日
                              臺灣臺南地方法院交通法庭
                                  法  官    陳  志  成
右正本證明與原本無異
如不服本裁定應於送達後五日內向本院提出抗告狀
                                  書記官    彭  建  山
中    華    民    國      九十二      年      六        月    二十七    日


司法院資訊處製作；財團法人民間司法改革基金會備份。
